臺灣高雄地方法院刑事判決　　　　　　　100年度訴字第505號
公　訴　人　臺灣高雄地方法院檢察署檢察官
被　　　告　胡牧養
指定辯護人　本院公設辯護人　黃文德
上列被告因傷害案件，經檢察官提起公訴（100 年度偵字第5398
號），本院判決如下：
    主  文
胡牧養犯傷害致人重傷罪，處有期徒刑參年貳月。
    事  實
一、胡牧養與蔡仁貴為朋友關係，於民國99年10月17日晚間8 時
    許，其等2 人先與年籍姓名均不詳，綽號「城仔」之男子在
    高雄市○○區○○路土地公廟旁之碳烤店飲酒後，轉往位於
    高雄市左營區○○○路1205之2 號之「賣歡樂小吃部」繼續
    飲酒，隨後於同日晚間11時許，胡牧養、蔡仁貴2 人因故發
    生衝突，蔡仁貴即基於傷害之犯意，持煙灰缸砸中胡牧養之
    頭部，胡牧養在客觀上能預見揮拳擊向人體頭部，將有可能
    打中眼部，使人受有眼球破裂、視網膜剝離而喪失或減弱視
    力無法恢復之重傷害結果，惟主觀上並未預見，竟基於傷害
    之犯意，徒手毆打蔡仁貴頭部左眼附近致其倒地後，續以腳
    踢蔡仁貴頭部、身體，致蔡仁貴受有左眼球破裂併前房出血
    、疑左眼視網膜剝離、臉部（前額、左耳後）及左肩擦傷、
    背部及雙手鈍傷等傷害，胡牧養則受有輕微腦震盪、頭皮撕
    裂傷之傷害（蔡仁貴涉犯傷害部分，由檢察官偵辦中）。嗣
    蔡仁貴經高雄醫學大學附設中和紀念醫院追蹤治療後，左眼
    視力僅存光感，已達毀敗左眼視能之重傷害程度。
二、案經蔡仁貴訴由臺灣高雄地方法院檢察署檢察官偵查起訴。
    理  由
壹、證據能力部分
一、按被告以外之人於偵查中向檢察官所為陳述，除顯有不可信
    之情況者外，得為證據，刑事訴訟法第159 條之1 第2項 定
    有明文。本件證人蔡仁貴於檢察官偵查中所為之陳述，其未
    曾提及檢察官在偵查時有不法取供之情形，反對該項供述得
    具有證據能力，亦未釋明上開供述有顯不可信之情況，依上
    說明，其於偵查中之證言自均具有證據能力。
二、按被告以外之人於審判外之陳述雖不符刑事訴訟法第159 條
    之1 至之4 等4 條之規定，而經當事人於審判程序同意作為
    證據，法院審酌該言詞陳述或書面陳述作成時之情況，認為
    適當者，亦得為證據；當事人、代理人或辯護人於法院調查
    證據時，知有刑事訴訟法第159 條第1 項不得為證據之情形
    ，而未於言詞辯論終結前聲明異議者，視為有前項之同意，
    同法第159 條之5 定有明文。本件證人蔡仁貴、羅維渲於警
    詢中所為之陳述，其等性質雖屬傳聞證據，惟其等所為之上
    開警詢筆錄內容，業經本院審理時予以提示並告以要旨，且
    各經檢察官、辯護人及被告表示意見。當事人或辯護人已知
    上述筆錄乃傳聞證據，且均未於言詞辯論終結前對該等筆錄
    內容異議，依上開規定，是其等於警詢中之證言應具有證據
    能力。
貳、實體判決理由部分
一、上揭犯罪事實，業據被告胡牧養於本院審理時坦承在卷（本
    院卷第53頁），核與證人即告訴人蔡仁貴於警詢、檢察官訊
    問及本院審理時具結之證述（警卷第3 至5 頁、偵卷第7至9
    頁、本院卷第39至42頁）、證人羅維渲於警詢時之證述（警
    卷第6 至8 頁），大致相符，是被告上揭自白核與事實相符
    ，應堪採信。
二、而告訴人蔡仁貴於99年10月18日凌晨1 時24分，因左眼球破
    裂併前房出血、疑左眼視網膜剝離、臉部（前額、左耳後）
    及左肩擦傷、背部及雙手鈍傷等傷害，前往高雄醫學大學附
    設中和紀念醫院急診，後因左眼外傷性眼球破裂術後診療，
    目前左眼視力僅存光感，亦有卷附高雄醫學大學附設中和紀
    念醫院診斷證明書3 紙（警卷第15至16頁、偵卷第11頁）、
    眼球受傷照片3 幀（警卷第17頁）可稽。而告訴人目前左眼
    視力日後有無因治療恢復之可能？是否已達毀敗左眼視能之
    程度？經本院向該院函詢後，覆蔡君左眼日後已無因治療而
    恢復視力之可能，其視力為左眼僅存光感，已達毀敗左眼視
    能之程度，亦有該院100 年6 月17日高醫附行字第10000022
    51號函在卷可按（本院卷第18頁）。是告訴人之左眼視力僅
    存光感，已屬刑法第10條第4 項第1 款所規範之「嚴重減損
    一目之視能」，而屬重傷害。
三、按刑法第277 條第2 項後段之傷害致重傷罪，係對於犯普通
    傷害罪致發生重傷結果所規定之加重結果犯，依同法第17條
    規定，以行為人能預見其重傷結果之發生為要件（最高法院
    93年度台上字第871 號判決參照）。經查，本案之糾紛起因
    於被告與告訴人飲酒間因故發生口角爭執，並無證據證明被
    告與告訴人有何宿怨，致被告有使告訴人受重傷之故意，然
    人之眼睛構造脆弱，如對之揮拳猛力重擊，極可能因重擊之
    力道傷害眼球，易致生視覺機能完全喪失或嚴重減損之危害
    ，客觀上應能預見其重傷結果之發生。被告為思慮成熟之成
    年人，對此結果，顯有預見之可能性，主觀上卻疏未加以注
    意防範，則被告自無從解免其所為傷害行為，因而致告訴人
    受重傷之結果。故被告之傷害行為與告訴人之重傷害結果間
    有相當因果關係存在，是被告自應就此傷害致重傷之加重結
    果負其刑事責任。
四、 綜上所述，本件事證明確，被告傷害告訴人致重傷之犯行
     ，洵堪認定，應依法論科。
五、核被告所為，係犯刑法第277 條第2 項之傷害致人重傷罪。
    被告另造成告訴人受有臉部（前額、左耳後）及左肩擦傷、
    背部及雙手鈍傷等傷害部分，與上開傷害致人重傷罪所造成
    之左眼重傷害，係於同一衝突過程所造成，難以分割，應不
    另論罪。
六、爰審酌被告僅因與告訴人發生口角爭執，即出手揮拳擊中告
    訴人之左眼，造成其今後左眼視能無法恢復，影響告訴人日
    後之家庭、職業、生活極深，造成之實害甚鉅，本應嚴懲，
    惟念及衝突當時除告訴人受有前述左眼球破裂併前房出血
    、疑左眼視網膜剝離、臉部（前額、左耳後）及左肩擦傷、
    背部及雙手鈍傷等傷害外，被告亦受有輕微腦震盪、頭皮撕
    裂傷等傷害，且犯後坦承犯行，及與告訴人達成和解，然迄
    未賠償分文等一切情狀，量處如主文所示之刑，以示懲儆。
據上論斷，應依刑事訴訟法第299 條第1 項前段，刑法第277 條
第2 項後段，判決如主文。
本案經檢察官李宜穎到庭執行職務。
中    華    民    國    100   年    8     月    24    日
                    刑事第六庭  審判長法  官  李璧君
                                      法  官  鄭峻明
                                      法  官  曾仁勇
以上正本證明與原本無異。
如不服本判決應於收受送達後10日內向本院提出上訴書狀，並應
敘述具體理由；如未敘述上訴理由者，應於上訴期間屆滿後20日
內向本院補提理由書（均須按他造當事人之人數附繕本）「切勿
逕送上級法院」。
中    華    民    國    100   年     8    月    24    日
                                      書記官  王紀芸
附錄本判決論罪科刑法條：
刑法第277條
傷害人之身體或健康者，處3 年以下有期徒刑、拘役或1 千元以
下罰金。
犯前項之罪因而致人於死者，處無期徒刑或7 年以上有期徒刑；
致重傷者，處3 年以上10年以下有期徒刑。